最高法院民事裁定　　　　　　　　　 111年度台上字第1007號
上　訴　人　伍萬料
　　　　　　伍萬連
　　　　　　伍春香
　　　　　　伍桂月
　　　　　　伍夏蘭
　　　　　　伍秋絨
　　　　　　伍雪芳
共　　　同
訴訟代理人　張訓嘉律師
被 上訴 人　京城商業銀行股份有限公司

法定代理人　戴誠志
上列當事人間請求撤銷遺產分割登記事件，上訴人對於中華民國
110年12月15日臺灣高等法院臺南分院第二審判決（110年度上字
第157號），提起上訴，本院裁定如下：
    主  文
上訴駁回。
第三審訴訟費用由上訴人負擔。
    理  由
按上訴第三審法院，非以原判決違背法令為理由，不得為之；又
判決不適用法規或適用不當者，為違背法令；且提起上訴，上訴
狀內應記載上訴理由，表明原判決所違背之法令及其具體內容，
暨依訴訟資料合於該違背法令之具體事實，其依民事訴訟法第46
9條之1規定提起上訴者，並應具體敘述為從事法之續造、確保裁
判之一致性或其他所涉及之法律見解具有原則上重要性之理由。
同法第467條、第468條、第470條第2項定有明文。是當事人提起
上訴，如依同法第469 條規定，以原判決有所列各款情形之當然
違背法令為理由時，其上訴狀或理由書應表明該判決有合於各該
條款規定情形之具體內容，及係依何訴訟資料合於該違背法令之
具體事實；如依同法第469條之1規定，以原判決有前條以外其他
不適用法規或適用不當為理由時，其上訴狀或理由書應表明該判
決所違背之法令條項，或有關司法院解釋或憲法法庭裁判字號，
或成文法以外之習慣或法理、法則等及其具體內容，暨係依何訴
訟資料合於該違背法令之具體事實，並具體敘述為從事法之續造
、確保裁判之一致性或其他所涉及之法律見解具有原則上重要性
之理由。上訴狀或理由書如未依上述方法表明，或其所表明者與
上開法條規定不合時，即難認為已合法表明上訴理由，其上訴自
非合法。本件上訴人伍萬料以次5人（下稱伍萬料等5人）對於原
判決關其敗訴部分提起上訴，雖以該部分判決違背法令為由，惟
核其上訴理由狀所載內容，係就原審取捨證據、認定事實、適用
法律之職權行使，所論斷：兩造就上訴人伍雪芳原可分得遺產之
權利，得否抵償其積欠上訴人伍萬料之債務，而依上訴人間於民
國109年7月26日書立之遺產分割協議書（下稱系爭分割協議），
將之分由伍萬料取得，並辦理繼承分割登記（下稱分割抵償關係
），既有爭議，被上訴人為保全其對伍雪芳之債權，有提起本件
訴訟之權利保護必要。綜觀兩造之不爭執事項，證人林秀芬、伍
國宏之證言，及訴外人鴻皇企業有限公司出具之聲明書、彰化商
業銀行股份有限公司三和路分行之伍雪芳帳戶交易明細資料、伍
萬料書寫之家書等件內容，參互以察，堪認上訴人所辯之分割抵
償關係，不足採信。基此，伍雪芳因繼承取得系爭遺產之公同共
有權利，無償讓與伍萬料，有害於被上訴人之債權受償。從而，
被上訴人依民法第244條第1項、第4 項規定，請求：㈠撤銷系爭
分割協議之債權行為，及原判決附表（下稱附表）一、二所示土
地，先後於109年10月22日、同年11月3日分割繼承登記之物權行
為；㈡伍萬料以次6人塗銷附表一、二所示土地分別於同年10 月
22日、同年11月3 日之分割繼承登記，均為有理由，應予准許等
情，指摘為不當，並就原審已論斷或其他與判決結果無礙事項，
泛言論斷錯誤，而非表明依訴訟資料合於該違背法令之具體事實
，亦未具體敘述為從事法之續造、確保裁判之一致性或其他所涉
及之法律見解具有原則上重要性之理由，難認已合法表明上訴理
由。依首揭說明，應認其上訴為不合法。
次按提起第三審上訴，依民事訴訟法第481條準用第440條之規定
，應於第二審判決送達後20日之不變期間內為之。查原判決正本
已於110年12月22日送達伍秋絨以次2人（下稱伍秋絨等）之訴訟
代理人，有卷附送達證書可稽。而該訴訟代理人住居於臺北市中
正區，並有得提起上訴之特別代理權，加計在途期間，其上訴期
間至111年1月17日止即告屆滿。乃伍秋絨等遲至111年1月27日始
提起上訴，已逾上開20日不變期間。雖本件係必要共同訴訟，惟
伍萬料等5 人提起上訴既不合法，其上訴效力不及於逾期提起上
訴之伍秋絨等，則應認伍秋絨等上訴亦為不合法。
據上論結，本件上訴為不合法。依民事訴訟法第481條、第444條
第1項、第95條、第78條，裁定如主文。
中    華    民    國   111    年    4     月    13    日
                      最高法院民事第三庭
                          審判長法官  沈  方  維  
                                法官  張  競  文  
                                法官  陳  麗  芬  
                                法官  方  彬  彬  
                                法官  鍾  任  賜  
本件正本證明與原本無異
                                      書  記  官
中    華    民    國   111    年    4     月    25    日